臺灣雲林地方法院刑事判決
110年度訴字第538號
公  訴  人  臺灣雲林地方檢察署檢察官
被      告  李名貴




            廖宗南


            藍士興


            張盛華




上列被告因妨害秩序案件，經檢察官提起公訴（110年度偵字第4
790號），被告於準備程序就被訴事實為有罪之陳述，經本院合
議庭裁定由受命法官獨任行簡式審判程序，判決如下：
    主    文
李名貴犯在公眾得出入之場所聚集三人以上首謀及下手實施強暴
罪，處有期徒刑陸月，如易科罰金，以新臺幣壹仟元折算壹日。
廖宗南犯在公眾得出入之場所聚集三人以上下手實施強暴罪，累
犯，處有期徒刑肆月，如易科罰金，以新臺幣壹仟元折算壹日。
藍士興犯在公眾得出入之場所聚集三人以上下手實施強暴罪，累
犯，處有期徒刑肆月，如易科罰金，以新臺幣壹仟元折算壹日。
張盛華犯在公眾得出入之場所聚集三人以上下手實施強暴罪，處
有期徒刑參月，如易科罰金，以新臺幣壹仟元折算壹日。
    事    實
一、李名貴於民國110年6月13日上午4時30分許，在雲林縣○○鎮○
    ○里00○0號之全家超商（下稱吳厝全家超商），因故對店員
    施景庭心生不滿，竟基於妨害秩序之犯意，以其為首，邀約
    廖宗南（電聯）、藍士興（本與李名貴一起飲酒）及張盛華
    （經由王姓友人聯絡搭計程車前往雲林縣虎尾鎮林森路某處
    接李名貴、藍士興）3人前往吳厝全家超商，廖宗南已在該
    處附近，李名貴、藍士興、張盛華則一起搭乘計程車前去；
    迨於110年6月16日凌晨0時30分許，李名貴、廖宗南、藍士
    興、張盛華4人到達現場後，均明知吳厝全家超商為公眾得
    出入之場所，當時雖為深夜，然仍供不特定人均得出入消費
    ，且當時亦有其他人在場，此公共安寧應受法律保障，仍共
    同基於妨害秩序之犯意聯絡，分工共同徒手毆打施景庭身體
    部位，張盛華另隨手持身旁之不詳安全帽毆打施景庭身體部
    位，李名貴、廖宗南、藍士興、張盛華4人再將施景庭拉出
    店外門口持續毆打，期間施景庭一度掙脫，仍遭李名貴、廖
    宗南、藍士興、張盛華再拉回店內繼續毆打，李名貴、廖宗
    南、藍士興、張盛華上開聚眾、下手施強暴行為之過程，造
    成吳厝全家超商店內貨品傾倒散落地面，場面凌亂，且導致
    施景庭因此受有頭部外傷併臉部及鼻子挫傷，脖子、前胸、
    腹壁及背部擦傷等傷害（傷害部分業經施景庭撤回告訴，另
    經檢察官為不起訴處分）。嗣經旁人制止，李名貴、廖宗南
    、藍士興、張盛華始於同日凌晨0時40分停止上開下手施強
    暴行為；警方獲報到場，經調閱現場監視器錄影畫面，始循
    線查悉上情。
二、案經施景庭訴由雲林縣警察局西螺分局報告臺灣雲林地方檢
    察署檢察官偵查起訴。
    理    由
一、被告李名貴、廖宗南、藍士興、張盛華所犯妨害秩序罪，係
    死刑、無期徒刑、最輕本刑為3年以上有期徒刑以外之罪，
    亦非高等法院管轄第一審案件，被告4人於準備程序中，就
    前揭被訴事實均為有罪之陳述，經本院依法告知簡式審判程
    序之旨，並聽取檢察官及被告4人之意見後，本院合議庭認
    無不得或不宜依簡式審判程序進行之情形，爰依刑事訴訟法
    第273條之1第1項規定，裁定本案由受命法官獨任進行簡式
    審判程序，是本案之證據調查，依同法第273條之2規定，不
    受同法第159條第1項、第161條之2、第161條之3、第163條
    之1及第164條至第170條規定之限制，合先敘明。
二、上開犯罪事實，業經被告4人於警詢、偵訊、本院準備程序
    及審理時均坦承不諱，並有下列證據可以佐證：
　㈠證人即被害人施景庭於警詢之證述暨指認犯罪嫌疑人紀錄表1
    份（警卷第27至29頁、57至61頁）。
　㈡目擊證人黃偉祥於警詢、偵訊之證述（警卷第19至22頁；他
    卷第195至199頁）。
  ㈡目擊證人鄭文祥於警詢之證述（警卷第23至26頁）。
  ㈢目擊證人劉高漢於警詢之證述（警卷第35至37頁）。
  ㈣證人即超商店員黃澤峻於警詢之證述（警卷第31至34頁）。
  ㈤現場監視器錄影畫面翻拍截圖暨監視器錄影畫面電磁紀錄（
    警卷第39至53頁；監視器檔案光碟置於偵卷末頁光碟存放袋
    內）。
  ㈥被害人施景庭之彰化基督教醫療財團法人雲林基督教醫院110
    年6月16日診斷證明書（警卷第55頁）。
  ㈦被告李名貴於警詢、偵訊之供述（對其他3位被告而言，為證
    人之證詞）（警卷第3至6頁；他卷第179至183頁）。
  ㈧被告廖宗南於警詢、偵訊之供述（對其他3位被告而言，為證
    人之證詞）（警卷第7至10頁；他卷第183至187頁）。
  ㈨被告藍士興於警詢、偵訊之供述（對其他3位被告而言，為證
    人之證詞）（警卷第11至14頁；他卷第187至191頁）。
  ㈩被告張盛華於警詢、偵訊之供述（對其他3位被告而言，為證
    人之證詞）（警卷第15至18頁；他卷第191至195頁）。
三、刑法妨害秩序罪章之第149、150條於民國109年1月15日修正
    公布，於109年1月17日施行，本次修法理由略以：「隨著
    科技進步，透過社群通訊軟體（如LINE、微信、網路直播等
    ）進行串連集結，時間快速、人數眾多且流動性高，不易先
    期預防，致使此等以多數人犯妨害秩序案件規模擴大，亦容
    易傷及無辜。惟原條文中之『公然聚眾』，司法實務認為必須
    於『公然』之狀態下聚集多數人，始足當之；亦有實務見解認
    為，『聚眾』係指參與之多數人有隨時可以增加之狀況，若參
    與之人均係事前約定，人數既已確定，便無隨時可以增加之
    狀況，自與聚眾之情形不合（最高法院28年上字第621號、9
    2年度台上字第5192號判決參照）。此等見解範圍均過於限
    縮，學說上多有批評，也無法因應當前社會之需求。爰將本
    條前段修正為『在公共場所或公眾得出入之場所』有『聚集』之
    行為為構成要件，亦即行為不論其在何處、以何種聯絡方式
    （包括上述社群通訊軟體）聚集，其係在遠端或當場為之，
    均為本條之聚集行為，且包括自動與被動聚集之情形，亦不
    論是否係事前約定或臨時起意者均屬之。因上開行為對於社
    會治安與秩序，均易造成危害，爰修正其構成要件，以符實
    需。為免聚集多少人始屬『聚眾』在適用上有所疑義，爰參
    酌組織犯罪防制條例第2條第1項及其於106年4月19日修正之
    立法理由，認三人以上在公共場所或公眾得出入之場所實施
    強暴脅迫，就人民安寧之影響及對公共秩序已有顯著危害，
    是將聚集之人數明定為三人以上，不受限於須隨時可以增加
    之情形，以臻明確…（109年1月15日刑法第149條修正理由參
    照）」、「修正原『公然聚眾』要件，理由同修正條文第一
    百四十九條說明一至三。倘三人以上，在公共場所或公眾得
    出入之場所聚集，進而實行強暴脅迫（例如：鬥毆、毀損或
    恐嚇等行為）者，不論是對於特定人或不特定人為之，已造
    成公眾或他人之危害、恐懼不安，應即該當犯罪成立之構成
    要件，以符保護社會治安之刑法功能…。實務見解有認本條
    之妨害秩序罪，須有妨害秩序之故意，始與該條之罪質相符
    ，如公然聚眾施強暴脅迫，其目的係在另犯他罪，並非意圖
    妨害秩序，除應成立其他相當罪名外，不能論以妨害秩序罪
    （最高法院31年上字第1513號、28年上字第3428號判決參照
    ）。然本罪重在安寧秩序之維持，若其聚眾施強暴脅迫之目
    的在犯他罪，固得依他罪處罰，若行為人就本罪之構成要件
    行為有所認識而仍為本罪構成要件之行為，自仍應構成本罪
    ，予以處罰。參考我國實務常見之群聚鬥毆危險行為態樣
    ，慮及行為人意圖供行使之用而攜帶兇器或者易燃性、腐蝕
    性液體，抑或於車輛往來之道路上追逐，對往來公眾所造成
    之生命身體健康等危險大增，破壞公共秩序之危險程度升高
    ，而有加重處罰之必要，爰增訂第二項…（109年1月15日刑
    法第149條修正理由參照）」。經查，被告李名貴因對被害
    人施景庭不滿，即邀約其他人前往現場，且被告廖宗南、藍
    士興在案發前，業已知悉被告李名貴對被害人施景庭不滿，
    才會到現場，被告廖宗南、藍士興、張盛華為本案犯行前，
    均已見同行被告李名貴與被害人施景庭發生衝突，且被告4
    人均明知吳厝全家超商乃公眾得出入之場所，隨時可能有其
    他人到該處消費，當時現場也有其他人在場，若在該處施強
    暴脅迫，可能波及他人，影響他人安危及社會治安，可見其
    等在聚集過程，已有將對他人施以強暴之認識或故意，並在
    上開處所實施強暴行為，自該當妨害秩序罪之構成要件。
四、綜上所述，足認被告4人上開自白均核與事實相符，本件事
    證已臻明確，渠等上開犯行均可認定，應依法論科。
五、論罪科刑：
  ㈠核被告李名貴所為，係犯刑法第150條第1項後段之在公眾得
    出入之場所聚集三人以上首謀及下手實施強暴罪；被告廖宗
    南、藍士興、張盛華所為，均係犯刑法第150條第1項後段之
    在公眾得出入之場所聚集三人以上下手實施強暴罪。
  ㈡被告4人間就本案聚眾施強暴犯行，有犯意聯絡及行為分擔，
    應論以共同正犯。
  ㈢被告4人在上開時、地所為妨害秩序之行為，均係基於教訓被
    害人之同一目的，於密切接近之時、地實施，侵害同一社會
    法益，各行為之獨立性極為薄弱，依一般社會健全觀念，在
    時間差距上，難以強行分開，在刑法評價上，應視為數個舉
    動之接續施行，包括以一行為予以評價，較為合理，應論以
    接續犯之一罪。
  ㈣刑之加重、減輕：
　⒈被告廖宗南前因違反槍砲彈藥刀械管制條例，經本院以105年
    度訴字第479號判處有期徒刑3年1月確定，於108年4月1日假
    釋出監付保護管束，109年3月20日保護管束期滿，假釋未經
    撤銷，其未執行之刑，以已執行完畢論等情，有其臺灣高等法
    院被告前案紀錄表在卷可參；被告藍士興前因違反森林法案
    件，經臺灣臺中地方法院以106年度訴字第1769號判處應執
    行有期徒刑2年4月確定，於108年10月30日假釋出監付保護
    管束，110年5月11日保護管束期滿，假釋未經撤銷，其未執
    行之刑，以已執行完畢論等情，有其臺灣高等法院被告前案紀
    錄表在卷可佐。被告廖宗南、藍士興於前開徒刑執行完畢後
    5年內再犯本案，有刑法第47條第1項累犯規定之適用，審酌
    被告廖宗南、藍士興於前開案件執行完畢出監後，竟不思悔
    改，再犯本案，足認其等刑罰反應力薄弱，本案不因累犯之
    加重致被告廖宗南、藍士興所受刑罰因而受有超過其所應負
    擔罪責，及使其等人身自由因而受過苛侵害之情形，適用累
    犯規定加重，核無大法官釋字第775號解釋所稱「不符合罪
    刑相當原則、抵觸憲法第23條比例原則」之情形，爰依刑法
    第47條第1項之規定加重其刑。
　⒉被告李名貴、藍士興雖表示案發前有一起飲酒，但被告李名
    貴、藍士興尚知悉自己有於上開時間前往吳厝全家超商，並
    對被害人為前揭實施強暴之行為（警卷第4、5、12頁），是
    認其等當時應尚未達泥醉致辨識行為違法或依其辨識而行為
    之能力，達喪失或顯著減低之程度。
　⒊按刑事審判旨在實現刑罰權之分配的正義，故法院對有罪被
    告之科刑，應符合罪刑相當之原則，使輕重得宜，罰當其罪
    ，以契合社會之法律感情，此所以刑法第57條明定科刑時應
    審酌一切情狀，尤應注意該條所列10款事項以為科刑輕重之
    標準，並於同法第59條賦予法院以裁量權，如認「犯罪之情
    狀可憫恕者，得酌量減輕其刑」，俾使法院就個案之量刑，
    能斟酌至當。查刑法第150條第1項後段之在公共場所聚集三
    人以上下手實施強暴罪，法定刑為6月以上5年以下有期徒刑
    之罪，然被告廖宗南、藍士興、張盛華均係起因於朋友（或
    朋友認識的人）李名貴對被害人不滿，因受人邀約前往現場
    ，一時為挺朋友（或朋友認識的人）而為本案強暴犯行，致
    罹本件妨害秩序罪，然被告廖宗南、藍士興、張盛華於警詢
    時坦白說明自己所為，並於偵查、本院準備程序及審理時均
    始終坦承本案犯行，且已與被害人調解成立（本院卷第68頁
    ），業經被害人具狀撤回告訴（參起訴書所載），足見被告
    廖宗南、藍士興、張盛華惡性並非重大，認如量處最低度刑
    有期徒刑6月（張盛華部分）、7月（廖宗南、藍士興構成累
    犯），仍嫌過重，犯罪之情狀顯可憫恕，爰依刑法第59條規
    定減輕其刑，並就被告廖宗南、藍士興部分，先加重後減輕
    之。
　㈤爰審酌被告李名貴因對被害人不滿，而與被告廖宗南、藍士
    興、張盛華共同為本案犯行，造成被害人受傷，並妨害公眾
    得出入場所之安寧秩序，所為實在不可取；然念及被告4人
    犯後均坦承犯行，且與被害人調解成立，被害人並已具狀撤
    回告訴，已如前述；再斟酌被告李名貴、張盛華均無經判刑
    之前科紀錄，素行尚佳，被告廖宗南前有恐嚇、贓物、重利
    前科，被告藍士興前有持有及轉讓毒品前科，素行非佳，有
    其等臺灣高等法院被告前案紀錄表附卷可憑，暨被告李名貴
    自陳目前在家幫忙賣烤雞，月薪新台幣（下同）3萬元，為
    高中肄業之教育程度，未婚，家中有爺爺、奶奶、父母、1
    個弟弟、弟媳、妹妹之家庭經濟狀況，被告廖宗南自陳目前
    為自耕農，月薪1、2萬元，為高中畢業之教育程度，未婚，
    家中有爺爺、奶奶、父親（與母親離婚，已再娶）、2個弟
    弟之家庭經濟狀況，被告藍士興自陳目前擔任六輕外包商員
    工，月薪2萬5千元至3萬元，為高中畢業之教育程度，離婚
    ，家中有父母、1個哥哥之家庭經濟狀況，被告張盛華自陳
    目前擔任六輕外包商員工，月薪2萬5千元至3萬元，為高中
    畢業之教育程度，離婚，家中有父母、1個姐姐、2名分別為
    11歲、8歲之小孩之家庭經濟狀況，併考量被告4人犯罪之動
    機、目的及手段，在本案所扮演之角色地位，所為之犯罪情
    節，以及檢察官、被告4人對量刑之意見等一切情狀，分別
    量處如主文所示之刑，並均諭知易科罰金之折算標準。
六、應依刑事訴訟法第273條之1第1項、第299條第1項前段、第3
    10條之2、第454條第1項（程序法），判決如主文。
本案經檢察官黃立宇偵查起訴，檢察官顏鸝靚到庭執行公訴。
中    華    民    國   110    年    12    月    13    日
                  刑事第五庭  法  官  陳雅琪
以上正本證明與原本無異。　　　　　　　　　
如不服本判決應於收受判決後20日內向本院提出上訴書狀，並應
敘述具體理由。其未敘述上訴理由者，應於上訴期間屆滿後20日
內向本院補提理由書(均須按他造當事人之人數附繕本)「切勿逕
送上級法院」。
告訴人或被害人如對本判決不服者，應具備理由請求檢察官上訴
，其上訴期間之計算係以檢察官收受判決正本之日期為準。
                              書記官  林家莉
中　　華　　民　　國　　110 　年　　12　　月　　14　　日

附錄本案所犯法條全文：
中華民國刑法第150條
在公共場所或公眾得出入之場所聚集三人以上，施強暴脅迫者，
在場助勢之人，處1年以下有期徒刑、拘役或10萬元以下罰金；
首謀及下手實施者，處6月以上5年以下有期徒刑。
犯前項之罪，而有下列情形之一者，得加重其刑至二分之一：
一、意圖供行使之用而攜帶兇器或其他危險物品犯之。
二、因而致生公眾或交通往來之危險。